【裁判字號】    99,訴,730
【裁判日期】    991208
【裁判案由】    偽造文書等
【裁判全文】
臺灣臺南地方法院刑事判決               99年度訴字第730號
公  訴  人  臺灣臺南地方法院檢察署檢察官
被      告  范博登
上列被告因偽造文書等案件，經檢察官提起公訴（98年度偵字第
12394、15266、16317、16603、16644號及99年度偵字第3783號
），本院判決如下：
    主  文
范博登犯如附表一編號一至編號五所示之行使偽造私文書罪，共
伍罪，均累犯，各處如附表一編號一至編號五「宣告刑」欄所示
之刑。又幫助犯共同詐欺取財罪，累犯，處有期徒刑陸月。應執
行有期徒刑貳年，如附表二編號一、編號二所示偽造之「蘇進春
」署名及如附表二編號三至編號五所示偽造之「林瑞益」署名均
沒收。
    事  實
一、范博登前因偽造有價證券案件，經臺灣高等法院臺南分院以
    91年度上更(一)字第515號判決判處有期徒刑3年6月，上訴後
    經最高法院以92年度臺上字第2842號判決駁回上訴確定；又
    因偽造文書案件，經臺灣高等法院臺南分院以94年度重上更
    (二)字第598號判決判處有期徒刑1年確定，嗣經該院以96年度
    聲減字第965號就上開2罪裁定減刑並定應執行刑為有期徒刑
    3年10月確定後，於民國97年1月29日假釋付保護管束出監，
    同年4月18日保護管束期滿假釋未經撤銷而執行完畢。惟范
    博登猶不思悛悔，竟於前揭有期徒刑執行完畢5年內，又分
    別為下列「二」、「三」所述之行為。
二、范博登自97年10月6日起，在臺南縣仁德鄉○○路○段185之8
    號經營「豪登通訊行」（登記地址為臺南縣歸仁鄉○○○街
    ○段559號1樓），其經營方式為范博登招攬客戶申辦行動電
    話門號後，再將門號申請資料交付予與豪登通訊行有合作關
    係之上游通訊行，由上游通訊行將之轉交各該門號所屬之電
    信公司開通門號，使該等上游通訊行得有開通行動電話門號
    之業績，藉此取得上游通訊行交付之佣金。詎范博登為求獲
    取更多佣金，明知未得他人之同意或授權，不得逕行以他人
    之名義申辦行動電話門號，且明知蘇進春、林瑞益並無透過
    豪登通訊行申辦行動電話通訊服務之意思，竟因蘇進春曾由
    配偶黎氏夢代至豪登通訊行申辦預付卡門號而留有國民身分
    證、全民健康保險卡影本，及自不詳管道取得林瑞益之上開
    證件影本後，認有機可乘，即基於偽造私文書後復持以行使
    及詐欺取財之犯意，分別逕行冒用蘇進春、林瑞益之名義，
    先於附表一編號1至編號5所示之時間前之不詳時點，在不詳
    地點將蘇進春或林瑞益之個人基本資料填載於如附表一編號
    1至編號5所示之行動電話門號申請書，並黏貼蘇進春或林瑞
    益之上開證件影本於其上後，再以不詳方式在如附表二編號
    1至編號5所示之各欄位內接續偽造「蘇進春」或「林瑞益」
    之署名，而偽造用以表示係蘇進春或林瑞益欲依該等申請書
    之內容向如附表一編號1至編號5所示之電信公司申請行動電
    話通訊服務之意之不實私文書後（如附表一編號2、編號4部
    分，范博登係接續偽造如附表一編號2、編號4所示各2份之
    不實私文書），復於附表一編號1至編號5所示之時間，分別
    將附表一編號1至編號5所示之行動電話門號申請書交付予附
    表一編號1至編號5所示之上游通訊行而行使之，因此致附表
    一編號1至編號5所示之上游通訊行承辦人員均陷於錯誤，誤
    信蘇進春、林瑞益確有透過豪登通訊行申辦該等門號使用之
    意，乃交付如附表一編號1至編號5所示金額之佣金予范博登
    ，並轉交如附表一編號1至編號5所示之行動電話門號申請書
    予各該電信公司，經附表一編號1至編號5所示電信公司之承
    辦人員分別開通如附表一編號1至編號5所示之行動電話門號
    ，而提供行動電話通訊服務予持有該等門號之人使用，各足
    以生損害於蘇進春、林瑞益、如附表一編號1至編號5所示之
    上游通訊行，及如附表一編號1至編號5所示之電信公司對行
    動電話門號客戶審核管理之正確性，而以此方式詐得如附表
    一編號1至編號5所示之上游通訊行所交付如附表一編號1至
    編號5所示金額之佣金。嗣因蘇進春、林瑞益陸續接獲各該
    電信公司催繳通話費用之帳單後發覺有異，始報警循線查悉
    上情。
三、范博登明知一般人收購他人金融機構帳戶之行徑，常係為遂
    行財產犯罪之需要，以便利贓款取得，及使相關犯行不易遭
    人追查，而可預見提供自己於金融機構帳戶之存摺、提款卡
    及提款密碼供他人使用，他人有將之用於財產犯罪之可能，
    竟仍基於幫助他人犯詐欺取財罪之不確定故意，於98年7月6
    日某時（起訴書記載為98年7月5日下午3時許），在臺南縣
    永康市某址之中華大道大樓內，將其所申辦之遠東國際商業
    銀行（下稱遠東銀行）臺南分行帳號000-00000000000007號
    帳戶之存摺、提款卡及提款密碼交付予自稱「小劉」之真實
    姓名、年籍均不詳之成年詐騙集團成員使用，以此方法幫助
    他人從事犯罪。嗣「小劉」所屬之詐騙集團成員取得上開帳
    戶資料後，即共同意圖為自己不法之所有，而基於詐取他人
    財物之犯意聯絡，先由該詐騙集團中不詳姓名、年籍之成員
    利用雅虎奇摩拍賣網站刊登不實之拍賣相機或手機之訊息，
    使林楷洺、劉建龍、陳敏瑤、鄭佩莉及程邦豪於附表三編號
    1至編號5所示之時間上網瀏覽後，均信以為真而進行購買，
    並因而依不詳之詐騙集團成員之指示，先後於附表三編號1
    至編號5所示之時間，將如附表三編號1至編號5所示金額之
    款項匯入范博登上開帳戶內（起訴書另贅載王筱、黃月伶
    、劉家佑亦遭詐騙匯款，惟業經檢察官以此部分記載係屬誤
    載而予刪除更正），旋各遭提領殆盡。嗣因林楷洺、劉建龍
    、陳敏瑤、鄭佩莉及程邦豪匯款後均未收到貨品，發覺有異
    ，而陸續報警處理，始為警查知上情。
四、上開「二」之部分，案經臺南縣警察局歸仁分局報告臺灣臺
    南地方法院檢察署檢察官及林瑞益訴由臺南縣警察局永康分
    局報告同署檢察官偵查起訴；上開「三」之部分，則經臺北
    縣政府警察局土城分局及臺南縣警察局永康分局報告臺灣臺
    南地方法院檢察署檢察官，暨經劉建龍訴由宜蘭縣警察局羅
    東分局報告臺灣宜蘭地方法院檢察署、臺中市警察局第二分
    局報告臺灣臺中地方法院檢察署、臺北縣政府警察局汐止分
    局報告臺灣士林地方法院檢察署均呈請臺灣高等法院檢察署
    檢察長令轉臺灣臺南地方法院檢察署檢察官偵查起訴。
    理  由
壹、關於證據能力之認定：
一、本件以下所引用具傳聞證據性質之供述證據，除證人蘇進春
    、黎氏夢及劉建龍、陳敏瑤於偵查中具結後向檢察官所為之
    陳述，業經具結且無顯不可信之情形存在，依刑事訴訟法第
    159條之1第2項規定，對被告范博登具備證據能力外；其餘
    具傳聞證據性質之供述證據，因檢察官及被告於本案言詞辯
    論終結前，均未爭執其證據能力，本院審酌前開證據之作成
    或取得之狀況，亦認無非法或不當取證之情事，且無顯不可
    信之情況，復經本院於審判期日就上開證據依法進行調查、
    辯論，依刑事訴訟法第159條之5規定，均具有證據能力。
二、又卷附行動電話門號申請書影本、現金領用支出表、被告向
    摩斯電訊具領佣金之回收單、明谷電信聯盟門號申裝書收件
    單、被告遠東銀行臺南分行帳號000-00000000000007號帳戶
    之開戶基本資料及交易明細紀錄、自動櫃員機交易明細表、
    存摺影本、雅虎奇摩拍賣網站網頁列印資料，與被告上開帳
    戶之印鑑更換暨掛失申請書、存戶資料變更及各項申請約定
    書、金融卡申請－異動暨約定書、網路銀行暨隨身銀行服務
    申請書等書證資料，均非屬傳聞證據，其取得復均未違反法
    定程序，亦均得作為證據，先予敘明。
貳、訊據被告固坦承其曾於附表一編號1至編號5所示之行動電話
    門號申請書上填載各申請人之基本資料，再將之交付予如附
    表一編號1至編號5所示之各上游通訊行，使如附表一編號1
    至編號5所示之行動電話門號得開通使用，而取得該等通訊
    行所給付之如附表一編號1至編號5所示金額之佣金；且坦承
    其曾於98年7月6日某時，在臺南縣永康市某址之中華大道大
    樓內，將其所申辦之遠東銀行臺南分行帳號000-0000000000
    0000號帳戶之存摺、提款卡及提款密碼均交付予自稱「小劉
    」之真實姓名、年籍均不詳之人等事實，惟矢口否認有何行
    使偽造私文書、詐欺取財或幫助詐欺取財之犯行。並辯稱：
    其所交付予如附表一編號1至編號5所示各上游通訊行之行動
    電話門號申請書，均係自其所開立之豪登通訊行聘用之業務
    人員鄭世斌處取得，並非其所偽造，其雖曾在該等申請書上
    填載申請人之基本資料，惟此係因業務人員及客戶常寫錯申
    請資料，而上游通訊行所提供之空白申請書不足，其才要求
    業務人員鄭世斌將申請書交給客戶簽名後，另行紀錄客戶之
    基本資料，其再依據該等紀錄將客戶之基本資料填載於客戶
    已簽妥姓名之行動電話門號申請書上；又其係因積欠地下錢
    莊款項，亟需資金償還，故於98年7月初，見中華日報上刊
    有專辦民間貸款廣告後，即以其使用之門號0000000000號行
    動電話撥打廣告所載電話詢問，對方要求其直接至臺南縣永
    康市某址之中華大道大樓詢問，其到達上開地點後，有1位
    自稱「小劉」之人要求其提供帳戶存摺、提款卡等物，以便
    為其存、提款，製造其帳戶內有款項出入之現象，以取信放
    款之金主，較易核貸，約1個星期左右即可核貸並返還帳戶
    資料，其方於98年7月6日在上開大樓交付上開遠東銀行臺南
    分行帳戶之存摺、提款卡及提款密碼予「小劉」，嗣後其因
    另案遭羈押，始未能繼續詢問貸款進度云云。經查：
一、就事實欄「二」所載之犯行部分：
  (一)被告曾於附表一編號1至編號5所示之時間，向如附表一編號
    1至編號5所示之上游通訊行分別提出如附表一編號1至編號5
    所示之「蘇進春」或「林瑞益」名義之行動電話門號申請書
    ，而分別經如附表一編號1至編號5所示之上游通訊行將該等
    申請書轉送予如附表一編號1至編號5所示之電信公司開通該
    等門號，並核給被告如附表一編號1至編號5所示金額之佣金
    等情，業經被告自承曾提出如附表一編號1至編號5所示之行
    動電話門號申請書，及曾收受如附表一編號1至編號5所示金
    額之佣金不諱，核與證人即摩斯電訊科技有限公司（下稱摩
    斯電訊）員工曾香維於警詢及偵查中證稱曾收受被告交付之
    如附表一編號1、編號3之行動電話門號申請書，並分別核給
    新臺幣（下同）5,000元之佣金等語，證人即凱元電訊店員
    黃杏芬於偵查中證稱曾收受被告交付之如附表一編號5之行
    動電話門號申請書，並核給5,000元之佣金等語，證人即明
    谷通信企業股份有限公司業務人員郭立屏於偵查中證稱曾收
    受被告交付之如附表一編號2所示2支門號及附表一編號4所
    示門號0000000000號之行動電話門號申請書，並分別核給每
    個門號4,000元之佣金等語，及證人即東訊股份有限公司人
    員莊壹涵於偵查中證稱如附表一編號4所示門號0000000000
    號行動電話確曾開通，嗣遭威寶電信通知為問題件等語均屬
    相符（警(一)卷即臺南縣警察局永康分局南縣永警偵字第0980
    015533號卷第16頁正反面，偵(一)卷即臺灣臺南地方法院檢察
    署98年度偵字第16317號卷第32頁、第40頁、第53至54頁，
    偵(二)卷即同署98年度核交字第4522號卷第130至132頁），復
    有如附表一編號1至編號5所示之行動電話門號申請書影本共
    7份、被告向摩斯電訊具領佣金之回收單、被告向凱元電訊
    具領佣金之現金領用支出表及明谷電信聯盟門號申裝書收件
    單各1份在卷可考（警(一)卷第20至22頁、第25至27頁、第30
    至31頁、第33至38頁，警(二)卷即臺南縣警察局歸仁分局南縣
    歸警偵字第00980013529號卷第21至23頁，偵(一)卷第21至23
    頁、第34至36頁、第42至46頁、第55頁）。然如附表一編號
    1至編號5所示行動電話門號申請書上所載之申請人蘇進春或
    林瑞益實際上均未經由豪登通訊行申辦如附表一編號1至編
    號5所示之行動電話門號乙節，則經證人即被害人蘇進春於
    警詢及偵查中、證人即被害人林瑞益於警詢中與證人即蘇進
    春配偶黎氏夢於偵查中均證述綦詳（警(一)卷第10至14頁，警
    (二)卷第19至20頁，偵(一)卷第7至8頁）；衡之證人蘇進春、林
    瑞益、黎氏夢與被告素不相識，復無仇怨，應認證人蘇進春
    、林瑞益或黎氏夢尚無為求脫免繳納金額非鉅之行動電話通
    訊費用之義務，即隨意誣指遭他人冒用身分申辦行動電話門
    號無疑，其3人之證述均堪採信。又徵諸上開行動電話門號
    申請書上申請人簽名之字跡，單憑肉眼觀察，已可認定與證
    人蘇進春、林瑞益於警詢或偵訊筆錄上之簽名字跡明顯不同
    ；且如附表一編號1至編號5所示之行動電話門號申請書上，
    縱同屬「蘇進春」或「林瑞益」之署名，字跡亦明顯有別，
    苟係證人蘇進春、林瑞益自行申辦該等門號，諒必無有可能
    出現此等簽名字跡迥異之情況，益徵證人蘇進春、林瑞益及
    黎氏夢上開證述確有所憑，上開事實堪以認定。
  (二)被告固辯稱上開行動電話門號申請書均係由其聘用之業務人
    員鄭世斌所交付，其不知道鄭世斌如何取得該等行動電話門
    號申請書云云；惟證人即當時與被告有頻繁業務往來之摩斯
    電訊負責人吳憲明、員工曾香維及被告配偶于芷婷於偵查中
    均證稱不知被告有聘用業務乙事（偵(二)卷第131至132頁、第
    139頁），是被告上開所辯是否可信，原非無疑。參以被告
    既自承其經營豪登通訊行，則其聘僱業務人員時，因店內相
    關財物或文件均可能為業務人員所接觸，為避免橫遭損失，
    殊無聘僱來歷不明之人擔任業務人員之可能，而至少應於決
    定聘用時確認該名業務人員之身分無誤，始屬合理；且若被
    告確曾僱用此一業務人員，本於被告經營豪登通訊行之立場
    ，為求記帳、給薪、報稅等事務進行之順利及明確，衡情對
    其所僱用之鄭世斌之身分資料亦應有一定程度之掌握。然被
    告自警詢、偵查乃至本院審理中，均無法詳述鄭世斌之年籍
    、聯絡方式或提供相關資料以供追查；經於警詢及偵查中向
    被告提示全國名為「鄭世斌」之人之戶政照片供其閱覽，被
    告又稱並無其所認識之鄭世斌在內，則被告是否為求脫免罪
    責而虛捏「鄭世斌」之名義，更顯屬可疑。
  (三)又一般由業務人員向客戶招攬申辦行動電話門號時，多係由
    承辦之業務人員在行動電話門號申請書之申請人相關資料欄
    位內登載申請人之基本資料，經交由申請人確認無誤後，再
    由申請人簽章確認乙節，業經證人即摩斯電訊業務人員盧雲
    義於本院審理中證述明確（本院卷第156頁正面），故若本
    件確如被告所辯係由其業務人員鄭世斌轉交如附表一編號1
    至編號5所示之行動電話門號申請書，則如附表一編號1至編
    號5所示之行動電話門號申請書上申請人基本資料之欄位，
    應均係由業務人員鄭世斌所填載，始符常情，然被告復又自
    承上開申請人基本資料均係由其親自填載，顯已無法自圓其
    說。而被告雖又再辯稱，係因客戶及業務人員時常將基本資
    料寫錯，上游通訊行給豪登通訊行之空白申請書數量復有限
    ，其才交代業務鄭世斌僅須讓客戶在空白申請書上簽名，而
    將客戶之基本資料另行紀錄，其再依據該等紀錄填載於經客
    戶簽名之申請書上云云；惟除簽名在當前社會大眾之認知下
    已具有相當之重要性，客戶如確有申辦行動電話門號之意，
    縱屬制式之申請書，亦有勾選特定服務項目之需要，是否即
    可能任憑業務人員要求，在未填載任何事項之空白申請書上
    簽名，使自己處於權利義務不明確之狀態，已殊值懷疑外，
    參酌證人曾香維於偵查中已明確證稱摩斯電訊不會限制被告
    取用行動電話門號申請書之數量，被告亦未曾反應行動電話
    門號申請書不敷使用之情形等語無訛（偵(二)卷第131頁），
    證人盧雲義於本院審理中亦證稱若下游通訊行有反應需要行
    動電話門號申請書，摩斯電訊就會提供，伊印象中被告並未
    反應過豪登通訊行有行動電話門號申請書不足之情形等語甚
    詳（本院卷第156頁反面至第157頁正面），益見被告所辯洵
    無足採。再參諸證人曾香維於偵查中另證稱：如行動電話門
    號申請書寫錯可塗改，但須由客戶簽名或蓋手印確認等語（
    偵(二)卷第131頁），及證人盧雲義於本院審理中復證稱：若
    客戶或業務人員在行動電話門號申請書之記載有誤，須塗改
    或重寫1份，如果塗改，塗改之部分要請客戶蓋印章確認等
    語綦詳（本院卷第157頁正面），則如有被告所述客戶或業
    務常寫錯行動電話門號申請書之情形，為求有塗改需要時得
    有客戶簽章確認，尤應責成業務人員將行動電話門號申請書
    上之基本資料填載完成而交付予申請人閱覽之際，即確認其
    上所載資料無誤，如有錯誤即可由申請人當場修正簽章確認
    ，方屬正辦，而非由被告嗣後自行繕寫，否則被告筆誤時即
    無從立時要求申請人在修正處簽章確認，反徒增不便，由此
    更可徵被告上開辯解顯不合理，無從遽信。
  (四)況如附表一編號1至編號5所示之行動電話門號申請書上同屬
    「蘇進春」或「林瑞益」之簽名字跡即已明顯不同乙節，業
    如前述，則被告既自承其親自經手收取該等行動電話門號申
    請書，並於其上填載申請人之基本資料，以被告在98年4月1
    日至同年月15日間僅15日左右之時間，即已送出證人蘇進春
    、林瑞益名義之如附表一編號1至編號5所示達7份之行動電
    話門號申請書，其對該等申請人及基本資料應已相當之熟悉
    ，竟猶未發現其上所載申請人簽名字跡之不同，亦顯不合情
    理，反更足徵上開行動電話門號申請書確係被告所偽造等情
    ，灼然至明。
  (五)另被告故又以其曾開立本票交付予摩斯電訊之負責人，以賠
    償摩斯電訊因給付佣金所受之損害等詞置辯；惟被告亦稱該
    等本票未獲兌現，故摩斯電訊實未獲得實際之賠償，且被告
    所為行使如附表一編號1至編號5所示之不實之行動電話門號
    申請書之行為，既已使如附表一編號1至編號5所示之各上游
    通訊行陷於錯誤而交付佣金，則被告藉此詐取財物之犯行顯
    已成立，不因其嗣後是否賠償被害人所受之損害而影響其犯
    行之既遂，自不待言。
二、就事實欄「三」所載之犯行部分：
  (一)上開涉案之遠東銀行臺南分行帳號000-00000000000007號帳
    戶，係被告於82年6月1日申辦使用，而證人即被害人林楷洺
    、劉建龍、陳敏瑤、鄭佩莉及程邦豪於附表三編號1至編號5
    所示之時間先後上網瀏覽雅虎奇摩拍賣網站由詐騙集團內不
    詳姓名、年籍成員刊登之拍賣物品訊息後，證人林楷洺、劉
    建龍、陳敏瑤、鄭佩莉及程邦豪均不疑有他而進行購買，並
    陸續依指示將如附表三編號1至編號5所示金額之款項匯入被
    告上開遠東銀行臺南分行帳戶內等事實，業據證人林楷洺、
    程邦豪於警詢中及證人劉建龍、陳敏瑤、鄭佩莉於警詢、偵
    查中均指述綦詳（警(三)卷即宜蘭縣政府警察局羅東分局警羅
    偵字第0983105678號卷第1至2頁，警(四)卷即臺中市警察局第
    二分局中分二警偵字第0980020900-00000000號卷第13至14
    頁，偵(三)卷即臺灣臺南地方法院檢察署98年度偵字第12394
    號卷第22至24頁、第42至43頁、第52至53頁，臺灣宜蘭地方
    法院檢察署98年度偵字第4341號卷第16至17頁，臺灣士林地
    方法院檢察署98年度偵字第13207號卷第33至34頁，臺灣臺
    中地方法院檢察署99年度偵字第240號卷第31頁），並有被
    告上開遠東銀行臺南分行帳戶之開戶基本資料及交易明細紀
    錄1份、證人林楷洺、劉建龍、陳敏瑤及鄭佩莉提出之雅虎
    奇摩拍賣網站網頁列印資料各1份，與證人林楷洺提出之郵
    政自動櫃員機交易明細表、證人劉建龍轉帳入被告上開帳戶
    之查詢紀錄、證人陳敏瑤提出之中國信託自動櫃員機交易明
    細表及證人鄭佩莉之存摺內頁影本各1張在卷可資佐證（警
    (三)卷第4至5頁、第10至16頁，警(四)卷第15至16頁，偵(三)卷第
    15至19頁、第26至28頁、第45至46頁），是上開帳戶為被告
    所開設使用，嗣遭不詳之詐騙集團成員持以遂行詐騙被害人
    林楷洺、劉建龍、陳敏瑤、鄭佩莉及程邦豪使之交付財物犯
    行等事實，應堪認定。
  (二)而被告上開遠東銀行臺南分行帳戶之存摺、提款卡及提款密
    碼業經其於98年7月6日某時，在臺南縣永康市某址之中華大
    道大樓內交付予自稱「小劉」之不詳姓名、年籍之人乙情，
    亦據被告自承無訛；且該等帳戶嗣後確曾遭詐騙集團用以要
    求遭詐騙之證人林楷洺、劉建龍、陳敏瑤、鄭佩莉及程邦豪
    匯入款項，復如前述，是堪認被告客觀上確有將其上開遠東
    銀行臺南分行帳戶之存摺、提款卡及提款密碼等資料交付予
    他人，使其無法掌控該等帳戶資料之使用方法及用途，致詐
    騙集團得以此為犯罪工具，而遂行詐欺取財犯行之幫助詐欺
    取財之行為無疑。又按各類形式利用電話或電腦網路進行詐
    騙，並收購人頭帳戶作為工具以利行騙，而規避執法人員之
    查緝，並掩飾、確保因犯罪所得財物之事例，無日無時在平
    面、電子媒體經常報導，且經警察、金融、稅務單位在各公
    共場所張貼防騙文宣宣導周知，是上情應已為社會大眾所共
    知；另金融機構存款帳戶，攸關存戶個人財產權益之保障，
    專屬性甚高，衡諸常理，絕無可能隨意提供個人帳戶供他人
    使用，基此，苟見他人以不合社會經濟生活常態之理由，要
    求自己提供金融機構帳戶供渠等使用，衡情當知渠等取得之
    帳戶資料可能遭用於不法，而有隱瞞資金之存、提過程，及
    避免行為人身分曝光之用意，通常均被利用於從事與財產有
    關之犯罪，以供掩飾不法犯行，避免犯罪行為人曝光，並利
    於逃避執法人員查緝等情，亦均為週知之事實。本件被告提
    供其上開遠東銀行臺南分行帳戶資料予他人時，已係年滿40
    歲之成年人，其心智已然成熟，具備一般智識程度及相當之
    社會經驗，復於偵查中及本院準備程序中均自承其知道提供
    帳戶資料供他人使用可能遭用於不法，且於偵查中亦自承其
    會擔心上開帳戶資料遭詐騙集團作為非法使用，是被告對於
    上開各情，自有深刻之認識；然其竟仍將上開帳戶之存摺、
    提款卡及提款密碼等物提供予不詳人士使用，主觀上對於收
    取者將可能以此作為詐欺取財工具等不法用途乙情，應已有
    預見。故本件縱無具體事證顯示被告確有參與向被害人詐欺
    取財或不法取得被害人匯款等犯行，然被告既可預見交付自
    己名義之帳戶存摺、提款卡及提款密碼等帳戶資料予他人流
    通，誠有幫助從事詐欺取財犯行之人利用該帳戶作為實施犯
    罪之可能，但其仍將上開遠東銀行臺南分行帳戶之資料均交
    付予年籍、姓名均不詳之他人使用，以致自己完全無法了解
    、控制其帳戶資料之使用方法及流向，足見被告提供上開帳
    戶資料予他人時，主觀上顯具有縱該取得帳戶之人以之為詐
    欺取財之犯罪工具，亦不違背其本意之幫助詐欺取財之不確
    定故意甚明。
  (三)被告雖辯稱：其係因積欠地下錢莊債款，見報章刊載之民間
    貸款廣告而與自稱「小劉」之人聯繫，經「小劉」向其表示
    須交付帳戶資料以製作帳戶內款項出入之現象，較易核貸後
    ，始交付上開帳戶之存摺、提款卡及提款密碼予「小劉」，
    其本身亦為遭騙取帳戶資料之被害人云云；惟據被告所辯，
    其係於98年7月5日始見報紙廣告而與「小劉」聯繫，則如其
    所辯屬實，被告應係在98年7月初之後，始知有交付帳戶資
    料之需求，然其係於98年6月30日即已先向遠東銀行申辦上
    開帳戶之靜止戶恢復、變更印鑑、核發新金融卡、設定網路
    銀行服務等事項，有遠東銀行98年7月16日（98）遠銀詢字
    第0000915號函暨被告上開帳戶之印鑑更換暨掛失申請書、
    存戶資料變更及各項申請約定書、金融卡申請－異動暨約定
    書、網路銀行暨隨身銀行服務申請書等資料在卷可證（警(四)
    卷第23至28頁，偵(二)卷第37至44頁），是被告上開辯解是否
    足採，已非無疑。且被告當時另有郵局帳戶處於較常利用，
    而有若干款項出入之紀錄乙情，亦有中華郵政股份有限公司
    臺南郵局99年7月27日南營字第0991803281號函暨被告歸仁
    郵局帳戶之歷年交易明細紀錄1份存卷可佐（本院卷第95至
    99頁），衡情其若欲以帳戶內款項出入之情形取信他人，自
    應交付此一帳戶資料，始屬合理，被告捨此帳戶不用，而另
    就其久未利用之上開遠東銀行臺南分行帳戶申辦靜止戶恢復
    ，並新申請提款卡等資料交予他人，是否欲將其未利用之帳
    戶提供詐騙集團做不法利用，殊值懷疑。又衡之常情，一般
    民間貸放款項之利息利率未必較金融機構貸放款之利息為低
    ，且不似金融機構受相關金融法規約制，貸款人較有保障，
    故除非已無從向金融機構貸款，甚少逕與民間借貸業者接洽
    者，是被告自承其未曾向金融機構提出貸款申請，即逕向其
    所稱之民間貸款業者查詢，所為亦不無悖於常情之處，是否
    確如其所辯有貸款之需求，更有可疑之處；而被告雖又稱其
    曾詢問在銀行工作之友人陳伯漢，經該友人告知其有卡債無
    法辦理貸款，始逕向民間貸款業者查詢云云，然據證人陳伯
    漢於偵查中稱：伊並未替被告做過查證或徵信之動作，被告
    亦未曾嘗試提出貸款申請等語（偵(二)卷第125至126頁），與
    被告所辯亦未盡相符。再被告既辯稱其係欲申辦民間貸款始
    交付帳戶資料，則其對代辦人之姓名、身分及該等貸款之利
    息計算、繳息方式、還款期限等事項均應有初步之瞭解及約
    定，始能確定其是否願借貸此等款項，然被告竟又自陳其對
    所接洽之代辦人員「小劉」之年籍資料全然不知，對上開貸
    款有關之細節事項亦無一能具體回答，則其有關申辦民間貸
    款而交付帳戶資料之辯解亦實有悖於常情；況被告於不知「
    小劉」身分之情形下，即率爾將上開帳戶之存摺、提款卡及
    提款密碼等物均交付予「小劉」，尤不能排除申貸成功後遭
    「小劉」逕以其提款卡及密碼將貸款提領一空之可能，益徵
    被告所辯有違常理，顯不足取。
  (四)另金融機構帳戶之提款卡、密碼經交付予他人後，他人即可
    任意將之用於存、提款，縱帳戶所有人亦無法加以限制，故
    為免帳戶遭用於不法款項之存、提，金融機構帳戶之提款卡
    、密碼均不得任意交付他人使用；而申辦貸款應憑申請人之
    財力、信用資料以進行徵信，無須交付提款卡、密碼等情，
    均屬眾所周知之事，是被告既如前述自承其會擔心帳戶資料
    交付他人可能遭用於不法，竟又辯稱其為申辦民間貸款始交
    付帳戶資料云云，更難遽信。且縱被告所辯非虛，被告既已
    明知其上開帳戶久未使用，其內並無頻繁之款項進出情形，
    則其稱「小劉」告知要製作款項進出之現象以取信放款之金
    主，亦不啻欲以製作不實之交易明細資料之方式，訛使放款
    人誤信其有能力還款而貸予款項，亦足認被告對於交付上開
    帳戶資料將涉及不法乙事顯有預見，被告竟猶辯稱其亦為遭
    詐騙帳戶資料之被害人云云，洵無足採。
  (五)又被告雖於偵查中辯稱：其係以門號0000000000號行動電話
    撥打報章所載廣告上之電話詢問民間貸款事宜，或以其兄范
    博仁名義申設之門號開頭為0980之行動電話與自稱「小劉」
    之民間貸款辦理人員聯繫，自98年7月5日至同年月9日其遭
    羈押為止聯繫過2、3次，於本院中亦辯稱其於交付帳戶後尚
    曾撥打1次電話予「小劉」，確定何時可辦到貸款云云。然
    經調閱被告持用之門號0000000000號行動電話之通聯記錄，
    被告於98年6月19日至同年7月間，僅曾於98年7月5日下午2
    時56分許撥出1通通話時間僅29秒之電話，餘則無其他通話
    紀錄，另經查詢以被告之兄范博仁名義申設之行動電話為00
    00000000號、0000000000號2個門號，惟該2個門號於98年7
    月間均無任何通話紀錄等情，分別有門號0000000000號行動
    電話之用戶資料及通聯紀錄、亞太電信股份有限公司行動資
    料查詢結果及門號0000000000號、0000000000號行動電話明
    細帳單各1份在卷可參（偵(二)卷第14至27頁、第146頁、第14
    9至150頁，偵(三)卷第79至80頁）；以被告持用之門號000000
    0000號行動電話於98年7月5日該通通話紀錄之通話時間之短
    暫，衡情原已難認定該通電話係被告在查詢民間貸款申辦事
    宜乙事，復全無被告所辯交付帳戶後與對方聯繫瞭解貸款申
    辦進度之紀錄，均無以佐證被告之辯解內容屬實。參以被告
    自承其亟需上開貸款，其遭羈押入看守所前亦仍在等待核撥
    通知，且亦自承其會擔心帳戶資料遭詐騙集團拿去非法使用
    ，則其於交付上開帳戶資料後，理應與承辦之人「小劉」保
    持聯繫，頻繁確認該帳戶資料之現利用情形，及貸款之核撥
    進度，縱於遭羈押後，亦應委請信賴之人密切追蹤此等貸款
    之後續核發情形及帳戶資料之下落，以免貸款遭人花用而自
    己須負擔此等債務，或帳戶資料遭他人取走利用，始符常情
    ，然被告竟均未為交代或託付他人處理此等事宜，由此足見
    被告前開所辯既無所據，亦與常情顯有不合，均無從逕予憑
    採。
  (六)復就詐騙集團而言，渠等既知利用他人之帳戶掩飾犯罪所得
    ，應非愚昧之人，當知除非渠等所利用之帳戶資料係帳戶所
    有人自願提供予渠等使用，均仍有因帳戶所有人即時發覺有
    異而立即報警或向金融機構辦理掛失止付之可能，如以渠等
    拾得或騙取之帳戶作為犯罪工具，則渠等向他人詐騙匯款入
    該帳戶後，極有可能因帳戶所有人掛失止付遭凍結而無法提
    領，或於提領時遭銀行人員發覺，增高渠等犯罪遭查獲之可
    能。是該等犯罪集團若非確信該帳戶所有人不會在渠等完成
    詐騙犯行取得財物前報警處理或掛失止付，以確定渠等能自
    由使用該等帳戶提款、轉帳，當不至於以該帳戶從事犯罪；
    而此等確信，在該帳戶資料非帳戶所有人自願交付予渠等任
    意使用之情況下，實無可能發生。本件證人林楷洺、劉建龍
    、陳敏瑤、鄭佩莉及程邦豪均係因遭詐騙而依指示分別匯款
    如附表三編號1至編號5所示金額之款項至被告上開遠東銀行
    臺南分行帳戶內，足見該等詐騙集團成員於向證人林楷洺、
    劉建龍、陳敏瑤、鄭佩莉及程邦豪行騙之時，應有把握上開
    帳戶所有人不致於渠等提領上開款項前報警處理或掛失止付
    ，此惟有被告上開遠東銀行臺南分行帳戶之存摺、提款卡及
    提款密碼等物，係被告自願提供予該詐騙集團成員用以詐騙
    被害人，始能合理解釋，是本件被告確有自願提供上開遠東
    銀行臺南分行帳戶之存摺、提款卡及提款密碼等物予詐騙集
    團使用之情事，更堪認定。
  (七)至被告固再以其於98年7月10日即已因另案遭羈押，故證人
    陳敏瑤、鄭佩莉及程邦豪等人遭詐騙匯款至其上開遠東銀行
    臺南分行帳戶時，其已在看守所內，不可能再詐騙該等被害
    人等詞置辯；惟本院上開認定，係認被告於其未經羈押前之
    98年7月6日，即擅將上開遠東銀行臺南分行帳戶之存摺、提
    款卡及提款密碼等資料交付予不詳之詐騙集團成員使用，使
    該等詐騙集團得於誘使證人林楷洺、劉建龍、陳敏瑤、鄭佩
    莉及程邦豪受騙後，依指示將款項匯入被告上開帳戶，而得
    遂行渠等之詐欺取財犯行，並未認定被告有共同參與該等詐
    騙行為之實行，故亦無從據此逕為對被告有利之認定，殆無
    疑義。
  (八)末查起訴書所記載被告交付上開遠東銀行臺南分行帳戶之存
    摺、提款卡及提款密碼予詐騙集團成員之時間雖為98年7月5
    日下午3時許，惟被告於本院準備程序中已自承其係於98年7
    月6日始將上開帳戶資料交付予自稱「小劉」之人，且被告
    係於98年7月6日始領得上開帳戶新核發之金融卡乙情，亦有
    前引被告上開帳戶之金融卡申請－異動暨約定書1張附卷足
    參（警(四)卷第27頁，偵(二)卷第42頁），足認被告應無可能於
    98年7月5日下午3時許即交付上開帳戶資料予他人，自應將
    此部分之事實更正如上，附此敘明。
三、綜上各情相互勾稽，被告所辯均不合於社會常情及經驗法則
    ，且其前後所述不無齟齬之處，顯均係臨訟飾卸之詞，洵無
    可採。是本件事證明確，被告上開犯行均堪以認定，應予依
    法論科。
、論罪科刑部分：
一、就事實欄「二」所載之犯行部分：
    按行動電話門號申請書乃申請人親自或委由代理人提出，向
    電信公司表示願接受其上所載條款而申請行動電話門號之證
    明，性質上為私文書無疑，其上如附表二編號1至編號5所示
    之各欄項，顯非單純作為辨識人別所用，自應由本人親自簽
    署，表徵其確實接受所載條款及申請行動電話門號之意思；
    故被告未得證人蘇進春、林瑞益之授權或同意，擅自於上述
    欄位內以不詳方式冒簽「蘇進春」或「林瑞益」之姓名，自
    屬偽造署名及偽造私文書之行為。是核被告如上開事實欄「
    二」所述冒用「蘇進春」或「林瑞益」名義出具如附表一編
    號1至編號5所示不實之行動電話門號申請書，各足生損害於
    證人蘇進春、林瑞益、如附表一編號1至編號5所示之上游通
    訊行，及如附表一編號1至編號5所示之電信公司對行動電話
    門號客戶審核管理之正確性，並因而使如附表一編號1至編
    號5所示之各上游通訊行信以為真，誤信證人蘇進春或林瑞
    益確有透過豪登通訊行申辦該等門號之意，而交付佣金予被
    告之行為，各均係犯刑法第216條、第210條之行使偽造私文
    書罪，及同法第339條第1項之詐欺取財罪。又被告先後在附
    表一編號1至編號5所示行動電話門號申請書上偽造如附表二
    編號1至編號5所示各欄位之「蘇進春」、「林瑞益」之署名
    之行為，及被告偽造如附表一編號2、編號4所示各2份不實
    之行動電話門號申請書之行為，顯均係其為圖利用證人蘇進
    春或林瑞益名義出具行動電話門號申請書以詐取佣金，而基
    於偽造署押或偽造私文書之單一犯意，各在密切接近之時間
    及同一地點接續所為，侵害同一法益，各行為之獨立性極為
    薄弱，依一般社會健全觀念，應視為數個舉動之接續施行，
    合為包括之一行為予以評價，為接續犯。然被告於附表一編
    號1至編號5所示之行動電話門號申請書上接續偽造「蘇進春
    」或「林瑞益」署名之行為，均為偽造私文書之部分行為；
    其偽造私文書或接續偽造私文書後進而持以行使，偽造私文
    書之低度行為復均為行使偽造私文書之高度行為所吸收，均
    不另論罪。再被告於附表一編號2、編號4所示之時、地，係
    同時將如附表一編號2、編號4所示各2份偽造之行動電話門
    號申請書交付予附表一編號2、編號4所示之上游通訊行，各
    僅屬1個行使偽造私文書之行為；起訴書原認被告如附表一
    編號2、編號4所示各偽造2份行動電話門號申請書後持以行
    使之犯行，分別係屬數行為而均應予分論併罰，容有誤會，
    惟業經檢察官當庭更正，認如附表一編號2、編號4所示各有
    偽造2份行動電話門號申請書後持以行使之犯行乃各屬同一
    行為，併附敘明。而被告分別以各個行使如附表一編號1至
    編號5所示偽造之行動電話門號申請書之詐術行為，各詐得
    如附表一編號1至編號5所示之各上游通訊行交付之佣金，各
    次行為係分別同時觸犯行使偽造私文書罪及詐欺取財罪2個
    罪名，各屬1行為而觸犯數罪名之想像競合犯，依刑法第55
    條規定，各應從一重之行使偽造私文書罪處斷。
二、就事實欄「三」所載之犯行部分：
    按刑法上之幫助犯，係對於犯罪與正犯有共同之認識，而以
    幫助之意思，對於正犯資以助力，而未參與實施犯罪之行為
    者而言（最高法院75年度臺上字第1509號、84年度臺上字第
    5998號、第6475號及88年度臺上字第1270號判決意旨參照）
    ；故如未參與實施犯罪構成要件之行為，且係出於幫助之意
    思提供助力，即屬幫助犯，而非共同正犯。查本件詐欺之犯
    罪集團，意圖為自己不法之所有，蒐集他人金融機構帳戶，
    並以如附表三編號1至編號5所示之詐騙手法行騙，誘使證人
    林楷洺、劉建龍、陳敏瑤、鄭佩莉及程邦豪均陷於錯誤，而
    先後依指示將款項匯入指定帳戶，以此方式詐騙證人林楷洺
    、劉建龍、陳敏瑤、鄭佩莉及程邦豪匯款得逞，核該詐騙集
    團所為均係犯刑法第339條第1項之詐欺取財罪。被告與詐騙
    集團成員中不詳姓名、年籍之成年人聯絡交付上開遠東銀行
    臺南分行帳戶之存摺、提款卡及提款密碼等物事宜，該人與
    詐騙集團各成員間就上開詐欺取財犯行，應有犯意聯絡及行
    為分擔，為共同正犯；而本件被告基於幫助之犯意，提供其
    上開遠東銀行臺南分行帳戶之存摺、提款卡及提款密碼等物
    予上開詐騙集團成員使用，雖使該詐騙集團得以此為犯罪工
    具，以詐術使被害人陷於錯誤，匯款至被告所提供之上開帳
    戶而遂其犯行，惟並無相當證據證明被告有參與上述詐欺取
    財犯行之構成要件行為，僅係對詐騙集團之上述共同詐欺取
    財犯行提供助力，是核被告所為，係犯刑法第30條第1項前
    段、同法第339條第1項之幫助詐欺取財罪。又被告以1個交
    付上開遠東銀行臺南分行帳戶之存摺、提款卡及提款密碼之
    行為，幫助詐騙集團成員分別詐騙證人林楷洺、劉建龍、陳
    敏瑤、鄭佩莉及程邦豪交付財物既遂，係以1行為幫助5次詐
    欺取財犯行，亦為想像競合犯，應依刑法第55條之規定，從
    一重之幫助詐欺取財既遂罪處斷。
三、被告如上開事實欄「二」所述5次分別行使如附表一編號1至
    編號5所示之偽造私文書之犯行，及如上開事實欄「三」所
    述幫助詐欺取財之犯行，則屬犯意有別，行為殊異，應予分
    論併罰；公訴意旨雖曾以如附表一編號1所示之行動電話門
    號申請書與附表一編號2所示之行動電話門號申請書係同1日
    提出行使，應屬1行為，然參酌被告提出附表一編號1、編號
    2所示之行動電話門號申請書行使時，係分別向如附表一編
    號1、編號2所示不同之上游通訊行為之，客觀上難認係屬1
    個行為，而應如前述予以分論併罰，附此指明。再被告前於
    97年4月18日曾受如事實欄「一」所載之有期徒刑執行完畢
    ，有其臺灣高等法院被告前案紀錄表在卷可按，其於受前開
    有期徒刑執行完畢後5年內，故意再犯本件有期徒刑以上之6
    罪，均為累犯，各應依刑法第47條第1項規定加重其刑。而
    被告如上開事實欄「三」所述之幫助詐欺取財犯行，係以幫
    助他人犯罪之意思，參與犯罪構成要件以外之行為，為詐欺
    取財罪之幫助犯，依刑法第30條第2項之規定，得按正犯之
    刑度減輕其刑，並依法先加後減之。爰審酌被告前已有偽造
    文書等刑事前案紀錄，有前引臺灣高等法院被告前案紀錄表
    可資參照，竟猶不思悔改，再犯本案，顯見其法紀觀念薄弱
    ，未曾自前所受刑之執行記取教訓，且其正值青壯，仍不思
    循正途取財，僅因貪圖一己之私利，即冒用他人名義偽造行
    動電話門號申請書，並持以向上游通訊行行使而獲取佣金，
    行為實有非當，更造成被害人蘇進春、林瑞益之困擾，殊為
    不該，又被告交付其上開遠東銀行臺南分行帳戶之存摺、提
    款卡及提款密碼等物供他人作為不法目的使用，影響社會金
    融交易秩序及助長詐欺活動之發生，並因此增加被害人事後
    向幕後詐欺集團成員追償及刑事犯罪偵查之困難，所為亦顯
    無可取；復參酌被告犯後矢口否認犯行，態度不佳，難認有
    悔意，兼衡其犯罪時所採之手段、所造成之損害，暨其學歷
    、家庭狀況等一切情狀，分別量處如主文所示之刑，並定其
    應執行之刑，以示懲儆。
四、如附表二編號1至編號5所示偽造之「蘇進春」簽名7枚、「
    林瑞益」簽名10枚，均乃表彰簽名者欲申請行動電話門號或
    知悉該等行動電話門號申請書記載內容之意，均為署名之性
    質，依刑法第219條之規定，自不問屬於犯人與否，均應併
    予宣告沒收之。至被告偽造之如附表一編號1至編號5所示之
    行動電話門號申請書，均業經被告行使而交付予他人，均已
    非屬被告所有，自均無從諭知沒收。另扣案Sony Ericsson
    廠牌手機1支（含門號0000000000號行動電話SIM卡1枚），
    雖為被告所有，惟因被告否認犯行，尚無從逕認該扣案物曾
    為被告持以犯上開之罪所用之物，復無證據足資證明與被告
    所犯上開犯行有何直接關連性，且非屬違禁物，爰不予宣告
    沒收。末按共同正犯因相互間利用他人之行為，以遂行其犯
    意之實現，本於責任共同之原則，有關沒收部分，對於共犯
    間供犯罪所用之物，自均應為沒收之諭知，惟幫助犯僅係對
    於犯罪構成要件以外行為為加工，並無共同犯罪之意思，自
    不適用該責任共同原則，對於正犯所有供犯罪所用之物或因
    犯罪所得之物，亦為沒收之諭知（最高法院91年度臺上字第
    5583號、89年度臺上字第6946號判決意旨參照）；本件被告
    已將其所有之上開遠東銀行臺南分行帳戶之存摺、提款卡等
    物交付予詐騙集團所使用，是上開物品自已為該詐騙集團所
    有，揆諸前開說明，被告就此部分犯行既為幫助犯而不適用
    責任共同之原則，爰不就上開物品併為沒收之諭知，均附此
    敘明。
據上論斷，應依刑事訴訟法第299條第1項前段，刑法第216條、
第210條、第30條第1項前段、第2項、第339條第1項、第219條、
第47條第1項、第55條、第51條第5款，刑法施行法第1條之1第1
項、第2項前段，判決如主文。
本案經檢察官蘇榮照到庭執行職務
中    華    民    國    99    年     12    月    8    日
                  刑事第七庭  審判長  法  官   林逸梅
                                      法  官   莊政達
                                      法  官   蔡盈貞
以上正本證明與原本無異。
如不服本判決應於收受本判決後10日內向本院提出上訴書狀，並
應敘述具體理由。其未敘述上訴理由者，應於上訴期間屆滿後20
日內向本院補提理由書狀（均須按他造當事人之人數附繕本）「
切勿逕送上級法院」。
                                      書記官   陳玉芬
中    華    民    國    99    年     12    月    8    日
附錄論罪科刑法條：
中華民國刑法第216條
（行使偽造變造或登載不實之文書罪）
行使第210條至第215條之文書者，依偽造、變造文書或登載不實
事項或使登載不實事項之規定處斷。
中華民國刑法第210條
（偽造變造私文書罪）
偽造、變造私文書，足以生損害於公眾或他人者，處5年以下有
期徒刑。
中華民國刑法第339條
（普通詐欺罪）
意圖為自己或第三人不法之所有，以詐術使人將本人或第三人之
物交付者，處5年以下有期徒刑、拘役或科或併科1千元以下罰金
。
以前項方法得財產上不法之利益或使第三人得之者，亦同。
前二項之未遂犯罰之。
附表一：
┌─┬───────┬──────┬───────┬───────┬───────┬──────────┐
│編│偽造之私文書  │行使左列偽造│行使左列偽造私│因被告行使左列│被告因而詐得之│宣告刑              │
│號│              │私文書之時間│文書之地點    │偽造私文書而受│財物          │                    │
│  │              │            │（即豪登通訊行│損害之人      │（金額單位：新│                    │
│  │              │            │之上游通訊行）│              │臺幣）        │                    │
├─┼───────┼──────┼───────┼───────┼───────┼──────────┤
│1 │臺灣大哥大行動│98年4月1日某│臺南市○○路2 │(1)蘇進春      │向摩斯電訊科技│范博登犯行使偽造私文│
│  │電話門號申請書│時          │段169號「摩斯 │(2)摩斯電訊科技│有限公司詐得佣│書罪，累犯，處有期徒│
│  │－申請之行動電│            │電訊科技有限公│  有限公司    │金5,000元。   │刑捌月；如附表二編號│
│  │話門號為098778│            │司」          │(3)臺灣大哥大股│              │一所示偽造之「蘇進春│
│  │3227號，申請名│            │              │  份有限公司  │              │」署名共枚均沒收。│
│  │義人為蘇進春。│            │              │              │              │                    │
├─┼───────┼──────┼───────┼───────┼───────┼──────────┤
│2 │威寶電信行動電│98年4月1日某│「明谷通信企業│(1)蘇進春      │向明谷通信企業│范博登犯行使偽造私文│
│  │話服務申請書－│時          │股份有限公司」│(2)明谷通信企業│股份有限公司詐│書罪，累犯，處有期徒│
│  │申請之行動電話│            │              │  股份有限公司│得佣金4,000元 │刑捌月；如附表二編號│
│  │門號為00000000│            │              │(3)威寶電信股份│。            │二所示偽造之「蘇進春│
│  │88號，申請名義│            │              │  有限公司    │              │」署名共肆枚均沒收。│
│  │人為蘇進春。  │            │              │              │              │                    │
│  ├───────┤            │              ├───────┼───────┤                    │
│  │威寶電信行動電│            │              │(1)蘇進春      │向明谷通信企業│                    │
│  │話服務申請書－│            │              │(2)明谷通信企業│股份有限公司詐│                    │
│  │申請之行動電話│            │              │  股份有限公司│得佣金4,000元 │                    │
│  │門號為00000000│            │              │(3)威寶電信股份│（起訴書記載尚│                    │
│  │53號，申請名義│            │              │  有限公司    │未核給佣金，但│                    │
│  │人為蘇進春。  │            │              │              │據明谷通信股份│                    │
│  │              │            │              │              │有限公司業務人│                    │
│  │              │            │              │              │員郭立屏於偵查│                    │
│  │              │            │              │              │中證稱已將該筆│                    │
│  │              │            │              │              │佣金核給范博登│                    │
│  │              │            │              │              │）。          │                    │
├─┼───────┼──────┼───────┼───────┼───────┼──────────┤
│3 │臺灣大哥大行動│98年4月4日某│臺南市○○路2 │(1)林瑞益      │向摩斯電訊科技│范博登犯行使偽造私文│
│  │通信網路業務服│時          │段169號「摩斯 │(2)摩斯電訊科技│有限公司詐得佣│書罪，累犯，處有期徒│
│  │務申請書－申請│            │電訊科技有限公│  有限公司    │金5,000元。   │刑捌月；如附表二編號│
│  │之行動電話門號│            │司」          │(3)臺灣大哥大股│              │三所示偽造之「林瑞益│
│  │為0000000000號│            │              │  份有限公司  │              │」署名共枚均沒收。│
│  │，申請名義人為│            │              │              │              │                    │
│  │林瑞益。      │            │              │              │              │                    │
├─┼───────┼──────┼───────┼───────┼───────┼──────────┤
│4 │威寶電信行動電│98年4月5日某│「明谷通信企業│(1)林瑞益      │向明谷通信企業│范博登犯行使偽造私文│
│  │話服務申請書－│時          │股份有限公司」│(2)明谷通信企業│股份有限公司詐│書罪，累犯，處有期徒│
│  │申請之行動電話│            │              │  股份有限公司│得佣金4,000元 │刑捌月；如附表二編號│
│  │門號為00000000│            │              │(3)威寶電信股份│。            │四所示偽造之「林瑞益│
│  │73號，申請名義│            │              │  有限公司    │              │」署名共肆枚均沒收。│
│  │人為林瑞益。  │            │              │              │              │                    │
│  ├───────┤            │              ├───────┼───────┤                    │
│  │威寶電信行動電│            │              │(1)林瑞益      │尚未核給佣金。│                    │
│  │話服務申請書－│            │              │(2)威寶電信股份│              │                    │
│  │申請之行動電話│            │              │  有限公司    │              │                    │
│  │門號為00000000│            │              │              │              │                    │
│  │73號，申請名義│            │              │              │              │                    │
│  │人為林瑞益。  │            │              │              │              │                    │
├─┼───────┼──────┼───────┼───────┼───────┼──────────┤
│5 │遠傳行動電話／│98年4月15日 │凱元電訊      │(1)林瑞益      │向凱元電訊詐得│范博登犯行使偽造私文│
│  │第三代行動電話│某時        │              │(2)凱元電訊    │佣金5,000元。 │書罪，累犯，處有期徒│
│  │服務申請書－申│            │              │(3)遠傳電信股份│              │刑捌月；如附表二編號│
│  │請之行動電話門│            │              │  有限公司    │              │五所示偽造之「林瑞益│
│  │號為0000000000│            │              │              │              │」署名共枚均沒收。│
│  │號，申請名義人│            │              │              │              │                    │
│  │為林瑞益。    │            │              │              │              │                    │
└─┴───────┴──────┴───────┴───────┴───────┴──────────┘
附表二：
┌─┬─────────┬───────────┬───────────┐
│編│偽造之私文書名稱  │偽造之署名之名稱、數量│偽造之署名所在之欄位  │
│號│                  │（單位：枚）          │                      │
├─┼─────────┼───────────┼───────────┤
│1 │臺灣大哥大行動電話│偽造之「蘇進春」署名共│(1)「申請人簽章」欄    │
│  │門號申請書（含影本│3枚                   │(2)「立同意書人簽章」欄│
│  │）－申請之行動電話│                      │(3)「立同意書人」欄    │
│  │門號為0000000000號│                      │（影本見警(一)卷第20至21│
│  │，申請名義人為蘇進│                      │頁）                  │
│  │春。              │                      │                      │
├─┼─────────┼───────────┼───────────┤
│2 │威寶電信行動電話服│偽造之「蘇進春」署名共│(1)「申請人簽章」欄    │
│  │務申請書（含影本）│2枚                   │(2)「立同意書人」欄    │
│  │－申請之行動電話門│                      │（影本見警(二)卷第21至22│
│  │號為0000000000號，│                      │頁）                  │
│  │申請名義人為蘇進春│                      │                      │
│  │。                │                      │                      │
│  ├─────────┼───────────┼───────────┤
│  │威寶電信行動電話服│偽造之「蘇進春」署名共│(1)「申請人簽章」欄    │
│  │務申請書（含影本）│2枚                   │(2)「立同意書人」欄    │
│  │－申請之行動電話門│                      │（影本見偵(一)卷第21至22│
│  │號為0000000000號，│                      │頁）                  │
│  │申請名義人為蘇進春│                      │                      │
│  │。                │                      │                      │
├─┼─────────┼───────────┼───────────┤
│3 │臺灣大哥大行動通信│偽造之「林瑞益」署名共│(1)「申請人簽章」欄    │
│  │網路業務服務申請書│3枚                   │(2)「立同意書人簽章」欄│
│  │（含影本）－申請之│                      │(3)「立同意書人」欄    │
│  │行動電話門號為0987│                      │（影本見警(一)卷第25至26│
│  │790960號，申請名義│                      │頁）                  │
│  │人為林瑞益。      │                      │                      │
├─┼─────────┼───────────┼───────────┤
│4 │威寶電信行動電話服│偽造之「林瑞益」署名共│(1)「申請人簽章」欄    │
│  │務申請書（含影本）│2枚                   │(2)「立同意書人」欄    │
│  │－申請之行動電話門│                      │（影本見警(一)卷第33頁、│
│  │號為0000000000號，│                      │第35頁）              │
│  │申請名義人為林瑞益│                      │                      │
│  │。                │                      │                      │
│  ├─────────┼───────────┼───────────┤
│  │威寶電信行動電話服│偽造之「林瑞益」署名共│(1)「申請人簽章」欄    │
│  │務申請書（含影本）│2枚                   │(2)「立同意書人」欄    │
│  │－申請之行動電話門│                      │（影本見警(一)卷第36頁、│
│  │號為0000000000號，│                      │第38頁）              │
│  │申請名義人為林瑞益│                      │                      │
│  │。                │                      │                      │
├─┼─────────┼───────────┼───────────┤
│5 │遠傳行動電話／第三│偽造之「林瑞益」署名共│(1)「申請者簽名」欄    │
│  │代行動電話服務申請│3枚                   │(2)「申請者簽名／公司負│
│  │書（含影本）－申請│                      │  責人暨公司印鑑」欄  │
│  │之行動電話門號為09│                      │(3)「申請客戶簽章」欄  │
│  │00000000號，申請名│                      │（影本見警(一)卷第30至31│
│  │義人為林瑞益。    │                      │頁）                  │
└─┴─────────┴───────────┴───────────┘
附表三：
┌─┬────┬────────────────┬──────┬─────┐
│編│被害人  │詐騙集團之詐騙手法              │匯款時間    │匯款金額  │
│號│        │                                │            │（新臺幣）│
├─┼────┼────────────────┼──────┼─────┤
│1 │林楷洺（│由不詳之詐騙集團成員先在雅虎奇摩│98年7月9日上│8,300元   │
│  │起訴書誤│拍賣網站上刊登不實之販賣相機訊息│午10時59分許│          │
│  │載為林楷│，使被害人林楷洺於98年7月9日上午│            │          │
│  │洛，業經│10時許上網瀏覽後，信以為真而進行│            │          │
│  │檢察官當│購買，並依不詳之詐騙集團成員指示│            │          │
│  │庭更正）│，於右列時間將右列金額之款項匯入│            │          │
│  │        │范博登遠東國際商業銀行臺南分行帳│            │          │
│  │        │號000-00000000000007號帳戶內。  │            │          │
├─┼────┼────────────────┼──────┼─────┤
│2 │劉建龍  │由不詳之詐騙集團成員先在雅虎奇摩│98年7月10日 │8,350元   │
│  │        │拍賣網站上刊登不實之販賣相機訊息│上午10時19分│          │
│  │        │，使被害人劉建龍於98年7月10日上 │（起訴書誤載│          │
│  │        │午10時19分前之某時上網瀏覽後，信│為20分，業經│          │
│  │        │以為真而進行購買，並依不詳之詐騙│檢察官當庭更│          │
│  │        │集團成員指示，於右列時間將右列金│正）許      │          │
│  │        │額之款項匯入范博登上開帳戶內。  │            │          │
├─┼────┼────────────────┼──────┼─────┤
│3 │陳敏瑤  │由不詳之詐騙集團成員先在雅虎奇摩│98年7月11日 │8,350元   │
│  │        │拍賣網站上刊登不實之販賣相機（起│晚間8時5分許│          │
│  │        │訴書誤載為手機，業經檢察官當庭更│            │          │
│  │        │正）訊息，使被害人陳敏瑤於98年7 │            │          │
│  │        │月10日（起訴書誤載為11日，業經檢│            │          │
│  │        │察官當庭更正）晚間10時許上網瀏覽│            │          │
│  │        │後，信以為真而進行購買，並依不詳│            │          │
│  │        │之詐騙集團成員指示，於右列時間將│            │          │
│  │        │右列金額之款項匯入范博登上開帳戶│            │          │
│  │        │內。                            │            │          │
├─┼────┼────────────────┼──────┼─────┤
│4 │鄭佩莉  │由不詳之詐騙集團成員先在雅虎奇摩│98年7月13日 │19,800元  │
│  │        │拍賣網站上刊登不實之販賣手機訊息│（起訴書誤載│          │
│  │        │，使被害人鄭佩莉於98年7月10日下 │為10日，業經│          │
│  │        │午2時許上網瀏覽後，信以為真而進 │檢察官當庭更│          │
│  │        │行購買，並依不詳之詐騙集團成員指│正）某時    │          │
│  │        │示，於右列時間將右列金額之款項匯│            │          │
│  │        │入范博登上開帳戶內。            │            │          │
├─┼────┼────────────────┼──────┼─────┤
│5 │程邦豪  │由不詳之詐騙集團成員先在雅虎奇摩│98年7月13日 │8,200元   │
│  │        │拍賣網站上刊登不實之販賣相機訊息│中午12時5分 │          │
│  │        │，使被害人程邦豪於98年7月12日上 │許          │          │
│  │        │午10時（起訴書誤載為13日12時，業│            │          │
│  │        │經檢察官當庭更正）5分許上網瀏覽 │            │          │
│  │        │後，信以為真而進行購買，並依不詳│            │          │
│  │        │之詐騙集團成員指示，於右列時間將│            │          │
│  │        │右列金額之款項匯入范博登上開帳戶│            │          │
│  │        │內。                            │            │          │
└─┴────┴────────────────┴──────┴─────┘

司法院資訊處製作；財團法人民間司法改革基金會備份。
